臺灣苗栗地方法院刑事裁定
110年度聲字第1026號
聲明異議人
即  受刑人  陳鈞鼎


上列異議人即受刑人因公共危險案件，對於臺灣苗栗地方檢察署
檢察官之執行指揮（110年度執字第2412號)，認為不當而聲明異
議，本院裁定如下：
    主  文
聲請駁回。
    理  由
一、聲明異議意旨略以：聲明異議人即受刑人(下稱受刑人)陳鈞
    鼎係家中獨子，與年邁老母相依為命，年邁老母為重度的多
    重身心障礙人士，不僅無法言語，且智力低下，需要專人照
    顧，亦需定期前往醫院治療，故其無法獨自一人生活；受刑
    人長期罹患持續性憂鬱症及失眠症，身心狀況極為惡劣，亦
    需定期前往醫院就醫，又為低收入戶，平日依靠打零工維生
    ，實無餘力委請專業看護或將老母送到療養院由專人照顧，
    爰依刑事訴訟法第484條規定，就檢察官之不准易科罰金之
    處分聲明異議，請准許受刑人易科罰金等語。
二、按受刑人或其法定代理人或配偶，以檢察官執行之指揮為不
    當者，得向諭知該裁判之法院聲明異議；法院應就疑義或異
    議之聲明裁定之。刑事訴訟法第484條及第486條分別定有明
    文。次按犯最重本刑為5年以下有期徒刑以下之刑之罪，而
    受6月以下有期徒刑或拘役之宣告者，得以新臺幣（下同）1
    000元、2000元或3000元折算1日，易科罰金。但易科罰金，
    難收矯正之效或難以維持法秩序者，不在此限。刑法第41條
    第1項定有明文。故有期徒刑或拘役得易科罰金之案件，法
    院所諭知者，僅係易科罰金時之折算標準而已，至於是否准
    予易科罰金，仍賦予執行檢察官視個案具體情形，依前開法
    律規定而為裁量，亦即執行檢察官得考量受刑人之一切主、
    客觀條件，審酌其如不接受有期徒刑或拘役之執行，是否難
    達科刑之目的、收矯正之成效或維持法秩序等，以作為其裁
    量是否准予易科罰金之憑據，非謂受刑人受6個月以下有期
    徒刑或拘役之宣告時，執行檢察官即必然應准予易科罰金。
    且上開法條所稱「難收矯正之效」及「難以維持法秩序」，
    均屬不確定法律概念，此乃立法者賦予執行者能依具體個案
    ，考量犯罪所造成法秩序等公益之危害大小、施以自由刑，
    避免受刑人再犯之效果高低等因素，據以審酌得否准予易科
    罰金，亦即執行者所為關於自由刑一般預防（維持法秩序）
    與特別預防（有效矯治受刑人使其回歸社會）目的之衡平裁
    量，非謂僅因受刑人個人家庭、生活處遇值得同情即應予以
    准許；且法律賦予執行檢察官此項裁量權，僅在發生違法裁
    量或有裁量瑕疵時，法院始有介入審查之必要，如執行檢察
    官於執行處分時，已具體說明不准易科罰金之理由，且未有
    逾越法律授權、專斷等濫用權力之情事，自不得遽謂執行檢
    察官之執行指揮為不當（最高法院100年度台抗字第646號裁
    定意旨參照）。從而，法律賦予執行檢察官此項裁量權，僅
    在發生違法裁量或有裁量瑕疵時，法院始有介入審查之必要
    。倘執行檢察官於執行處分時，已具體說明不准易科罰金之
    理由，且未有逾越法律授權、專斷等濫用權力之情事，自不
    得遽謂執行檢察官執行之指揮為不當。　　
三、經查：　　
　㈠受刑人先後於①108年間，因酒後駕車之公共危險案件，經本
    院以108年度苗交簡字第240號判決判處有期徒刑2月，如易
    科罰金，以1000元折算1日確定；②108年間，因酒後駕車之
    公共危險案件，經本院以108年度苗交簡字第1266號判決判
    處有期徒刑3月，如易科罰金，以1000元折算1日確定；③109
    年間，因酒後駕車之公共危險案件，經本院以109年度苗交
    簡字第77號判決判處有期徒刑4月，如易科罰金，以1000元
    折算1日確定；④110年間，因酒後駕車之公共危險案件，經
    本院以110年度苗交簡字第184號判決判處有期徒刑6月，如
    易科罰金，以1000元折算1日確定，嗣受刑人收受執行傳票
    後，具狀聲請易科罰金，經臺灣苗栗地方檢察署（下稱苗栗
    地檢署）檢察官駁回其聲請等情，經本院依職權調取苗栗地
    檢署110年度執字第2412號、110年度執聲他字第439號、110
    年度執聲他字第465號執行卷核閱無誤，先予敘明。
　㈡本件檢察官駁回受刑人聲請易科罰金之理由係以：「審酌受
    刑人前於109年1月1日第3次再犯酒後駕車犯公共危險罪，嗣
    經易科罰金繳清，惟不到5年期間，即再犯本件相同性質之
    酒後駕車犯公共危險罪，可見罰金刑並不足以使受刑人心生
    警惕，顯見漠視法律之規範，罔顧公眾之安全，為落實刑罰
    之教化作用，以收矯正之效，並為避免無辜用路人遭受受刑
    人日後可能一再出現的酒後駕車高度危險性產生的碰撞而受
    傷或死亡，希望使受刑人能因為本件有期徒刑之執行經驗而
    知所警惕，促使不再犯，進而保護其他用路人的生命、身體
    ，確有入監執行之必要，另併參酌臺灣高等法院檢察署102
    年6月26日檢執甲字第10200075190號函所定酒後駕車之累犯
    案件易科罰金標準及苗栗地檢署104年11月12日酒駕案件易
    科罰金及易服社會勞動標準，認如不予發監執行所宣告之刑
    ，顯難以收矯正之效，且難以維持法秩序，爰依刑法第41條
    第1項但書規定，不准易科罰金，所請礙難准許」等語，有
    苗栗地檢署110年12月6日苗檢松戊110執聲他439字第110902
    6554號函、110年12月20日苗檢松戊110執聲他465字第11090
    27791號函等件附卷可稽，足見本案執行檢察官已具體敘明
    其本諸職權不准受刑人易科罰金之理由。而受刑人除本案外
    ，於108年、108年、109年間，因犯不能安全駕駛動力交通
    工具罪，分別經本院判刑確定，已如前述，卻仍不知警惕，
    再為本案酒駕行為，足認易刑處分之執行方式對受刑人不生
    嚇阻及教化作用，而未能收矯正之效。是執行檢察官既已具
    體審酌受刑人犯罪情狀，認如不使入監執行難以收矯治之效
    ，此乃執行檢察官本其法律所賦與指揮刑罰執行職權之行使
    ，對具體個案所為之判斷，尚難謂有何逾越法律授權、專斷
    等濫用權力之情事。
　㈢聲明異議意旨雖稱：其與年邁老母相依為命，年邁老母為重
    度的多重身心障礙人士，不僅無法言語，且智力低下，需要
    專人照顧，亦需定期前往醫院治療，故其無法獨自一人生活
    ；受刑人長期罹患持續性憂鬱症及失眠症，身心狀況極為惡
    劣，亦需定期前往醫院就醫，又為低收入戶，平日依靠打零
    工維生，實無餘力委請專業看護或將老母送到療養院由專人
    照顧等語。然縱令所述不虛，而非無值得同情之處，惟受刑
    人之家庭生活及工作因入監執行而受限制，乃國家刑罰權行
    使之必然結果，尚不得執此反指檢察官令其入監之執行指揮
    不當，且本案執行檢察官已綜合考量受刑人之犯罪手段、情
    節、犯行對社會公益危害之程度等情狀，認非予發監執行，
    難收矯治之效，此係執行檢察官本於法律所賦予指揮刑罰執
    行職權之適法行使，及對具體個案所為之判斷，難謂有何逾
    越法律授權或專斷等濫用權力情事，尚難僅因受刑人之家庭
    、生活處境值得同情，即認應准以易科罰金。
 ㈣綜上，本案執行檢察官駁回受刑人易科罰金之聲請，尚無裁量
   瑕疵可言，其執行之指揮自無不當，受刑人聲明異議為無理
   由，應予駁回。
四、依刑事訴訟法第486 條，裁定如主文。 
中　　華　　民　　國　　111 　年　　1 　　月　　14　　日
                  刑事第三庭  法　官　許文棋
以上正本與原本無異。
如不服本裁定應於送達後5日內向本院提出抗告狀。
    　　                  　　書記官　陳彥宏
中　　華　　民　　國　　111 　年　　1 　　月　　14　　日